臺灣板橋地方法院刑事判決　　　　　　　93年度訴字第1007號
公　訴　人　臺灣板橋地方法院檢察署檢察官
被　　　告　甲○○
指定辯護人　本院公設辯護人　丁○○
上列被告因強盜案件，經檢察官提起公訴（91年度偵字第20332
號、20627號、22748號、23022號），本院判決如下：
    主  文
甲○○共同意圖為自己不法之所有，以恐嚇使人將本人之物交付
，處有期徒刑壹年捌月。
    事  實
一、甲○○前於民國84年至87年間，先後因槍砲、贓物、妨害兵
    役、盜匪、竊盜等案件，經臺灣臺中地方法院及臺灣高等法
    院判處有期徒刑1 年3 月、7 月、6 年及2 年，經臺灣高等
    法院以88年度聲字第1013號裁定應執行有期徒刑9 年4 月，
    雖於90年3 月2 日假釋出監，惟假釋嗣經撤銷，現仍在監服
    刑中。
二、緣劉旭壽（另案審理中）前曾向丙○○分租位於臺北縣永和
    巿中山路191 巷9 弄21號4 樓雅房居住，而留有該處4 樓鐵
    門鑰匙，因見同分租該處之房客乙○○擔任銀行行員，認可
    歿）、甲○○佯稱前曾遭乙○○調戲，央求渠等出面教訓乙○○並索討遮羞費等語，張智超、甲○○皆應允幫忙。嗣於
    91年8 月18日下午某時許，劉旭壽分別以電話聯絡張智超、
    甲○○著手進行前述計畫，劉旭壽即乘坐由不知情之陳文龍
    （綽號龍哥）駕駛之三菱牌黑色雙門自小客車前往搭載甲○○至上址附近，張智超則攜帶西瓜刀1 把自行騎乘不詳機車
    前往上址樓下與劉旭壽等人會合，劉旭壽、張智超、甲○○
    三人乃基於恐嚇取財之犯意聯絡，由劉旭壽將前保留之鐵門
    鑰匙交予甲○○轉交張智超，三人並謀議由張智超持刀恫嚇
    乙○○，甲○○則假意出面阻止，並誘勸乙○○盡快交付錢
    財了事，議畢，張智超遂於同日下午3 時30分許，先行持西
    瓜刀上至該址4 樓，以劉旭壽交付之鑰匙開啟鐵門後入內（
    無故侵入住宅部分未據告訴），甲○○旋接續上樓，卻發現
    原張智超開啟之鐵門自行閉合而無法進入，遂改以在門外把
    風；詎張智超進屋後，竟單獨升高恐嚇取財犯意為強盜犯意
    ，先趁乙○○進入浴室之際，潛入躲藏在乙○○分租之房間
    內，俟乙○○進房後，即持西瓜刀作勢敲打乙○○，嚇令其
    蹲下並交付身上錢財，乙○○因受困房內無法脫逃且畏懼其
    生命、身體遭受傷害而不能抗拒，即交付其所有之現金新臺
    幣（下同）1000元及價值2500元之大潤發量販店提貨券2 張
    ，張智超意猶未足再令乙○○交付世華商業銀行金融卡1 張
    並告知密碼，又自行拿取乙○○置於房內之諾基亞牌8250型
    行動電話1 具，張智超得手後正欲離去之際，又持前開西瓜
    刀刀柄朝乙○○頭部猛力敲擊1 下，致乙○○頭部受傷流血
    （傷害部分未據告訴）。張智超步出上址鐵門與在外把風之
    甲○○會合後，即將上揭現金、提貨券、金融卡、行動電話
    交予甲○○並告知密碼後先行離去，甲○○旋返回陳文龍、
    劉旭壽停車等候處，將前開現金、提貨券、金融卡、行動電
    話均交予劉旭壽；劉旭壽、甲○○復基於以不正方法由自動
    付款設備取得他人財物之犯意聯絡，於同日下午3 時40分許
    ，由甲○○持上揭世華商業銀行金融卡至臺北縣永和巿保生
    路3 號富邦商業銀行永和分行附設自動櫃員機，輸入張智超
    告知之密碼後提領現金7000元，使該自動付款設備辨識系統
    對於真正持卡人之識別陷於錯誤而如數交付7000元，甲○○
    即將領得現金全部交予劉旭壽。嗣經乙○○報警到場處理，
    為警在上址4 樓鐵門門緣處採集指紋1 枚送內政部警政署刑
    事警察局比對結果，與該局檔存甲○○指紋卡左食指紋相符
    ；同時經房東丙○○提供承租房客資料，循線通知劉旭壽到
    案說明，始查獲上情。
三、案經臺北縣政府警察局永和分局報請臺灣板橋地方法院檢察
    署檢察官偵查起訴。
    理  由
一、按被告以外之人於審判外之言詞或書面陳述，除法律有規定
    者外，不得作為證據。又被告以外之人於偵查中向檢察官所
    為之陳述，除顯有不可信之情況者外，得為證據。又被告以
    外之人於審判外之陳述，經當事人於審判程序同意作為證據
    ，法院審酌該言詞陳述或書面陳述作成時之情況，認為適當
    者，亦得為證據。當事人、代理人或辯護人於法院調查證據
    時，知有第159 條第1 項不得為證據之情形，而未於言詞辯
    論終結前聲明異議者，視為有前項之同意，刑事訴訟法第15
    9 條第1 項、第159 條之1 第2 項及第159 條之5 分別定有
    明文。查被告甲○○及辯護人對於被害人乙○○於警詢時之
    陳述，在本院準備程序中經提示渠等筆錄並告以要旨，就證
    據能力一節均表示無意見，且未於本案言詞辯論終結前聲明
    異議，本院審酌被害人乙○○於警詢時之陳述係彼於案發後
    數小時內就其親身經歷之事實所為者，依其陳述作成時之情
    況，並無不適當之情形，因認得為證據。復查證人蔡宏謙於
    偵查中經檢察官告知具結之義務及偽證之處罰後具結並就其
    親身經歷之事實而為陳述，並無顯不可信之情形，且被告甲○○及辯護人亦未聲明異議，亦得為證據，合先敘明。
二、經查：
  (一)被告甲○○對於其與已歿之張智超經同案被告劉旭壽以曾遭
    被害人乙○○調戲為由而央求渠等出面索討遮羞費，三人遂
    於91年8 月18日下午某時許，在被害人乙○○住處樓下附近
    會合，原謀議由同案被告劉旭壽提供該住處4 樓鐵門鑰匙，
    由張智超持西瓜刀恫嚇被害人乙○○，被告甲○○則假意出
    面阻止，並勸誘被害人乙○○盡快交付錢財了事，詎張智超
    先行上樓，以同案被告劉旭壽交付之鑰匙開啟4 樓鐵門入內
    後，被告甲○○旋接續上樓，卻因原張智超開啟之鐵門自行
    閉合而無法進入，遂改以在門外把風等候；嗣張智超交付其
    強取得之現金1000元、值價2500元之大潤發量販店提貨券2
    張、諾基亞牌8250型行動電話1 具及世華商業銀行金融卡1
    張並告知密碼後即先行離去，被告甲○○將該等財物均轉交
    予同案被告劉旭壽，復依同案被告劉旭壽之指示，前往富邦
    商業銀行附設自動櫃員機，輸入張智超告知之密碼並提領現
    金7000元後再交予同案被告劉旭壽等事實，均於本院訊問時
    自白不諱（見本院93年6 月29日準備程序筆錄），復經證人
    即被害人乙○○於警詢及本院審理時證述其遭人持西瓜刀壓
    制、恫嚇而強取前開財物，又遭該名人士以該西瓜刀刀柄猛
    力敲擊頭部致傷等情節綦詳（見臺灣板橋地方法院檢察署91
    年度偵字第20627 號偵查卷第3 頁、第4 頁及本院93年9 月
    15日審判筆錄），並有被告甲○○於案發後10分鐘左右，身
    著黑、白直線條紋相間之上衣，以被害人乙○○所有之世華
    商業銀行金融卡操作富邦商業銀行附設自動櫃員機提領現金
    之監視影像翻拍照片2 幀附卷可稽（見同上偵查卷第14頁）
    ，應堪認定。
  (二)至原公訴意旨雖認該持西瓜刀進入被害人乙○○分租住處嚇
    令其交付財物並以該西瓜刀刀柄敲擊被害人乙○○頭部成傷
    之人即為被告甲○○（見同署檢察官91年度偵字第20332 號
    、20627 號、22748 號、23022 號起訴書）；惟此業經公訴
    人於本院93年6 月29日準備程序中當庭更正並擴張起訴之犯
    罪事實，認該持西瓜刀嚇令被害人乙○○交付財物並敲擊被
    害人乙○○頭部成傷之人乃已歿之張智超，被告甲○○則因
    該處4 樓鐵門無預警自行閉合而無法進入，遂在外等候接應
    等情（見同署檢察官92年度偵續字第275 號起訴書）；公訴
    人後述諸情，(1)核與證人即被害人乙○○迭於警詢及本院審
    理時證稱：伊有聽到持刀之歹徒與外面的人對話，不知道在
    講什麼，感覺他們好像在說趕快把事情處理、趕快走等情節
    （見同上偵查卷第3 頁、第4 頁及本院93年9 月15日審判筆
    錄）相符；(2)證人乙○○復陳稱：該名持刀歹徒身著白色上
    衣及深色長褲等語明確，而被告甲○○於案發後10分鐘左右
    ，至自動櫃員機提領現金時係身穿黑、白直線條紋相間之上
    衣，已如前述，衡諸黑、白二色對比明顯，被害人乙○○在
    遭人持西瓜刀恫嚇而極度驚恐之狀態下，既可明確指認歹徒
    係身著白色上衣，應無誤認之可能，且案發後距被告甲○○
    操作自動櫃員機之時間僅10分鐘，其應無趁機換裝之可能，
    顯見該持西瓜刀之歹徒與被告甲○○應非同一人；(3)甚且，
    證人蔡宏謙於偵查中及本院審理時均證述稱：被告甲○○與
    龍哥（按：即陳文龍）、龍嫂（按：即同案被告劉旭壽）在
    其住處討論案情時，提到案發時有4 個人去，但另外1 個人
    沒有來伊住處等語明確（見同署92年度偵續字第275 號偵查
    卷第53頁、第54頁及本院93年9 月15日審判筆錄），益徵案
    發當時確有另一名共犯在場；綜上，本案係由張智超持西瓜
    刀進入被害人乙○○之住處，嚇令其交付財物，而被告甲○○則係在該址4 樓鐵門外把風，殆屬無疑，是公訴人嗣於本
    院94年3 月9 日審判程序中論告時，改認被告甲○○係持刀
    強盜被害人乙○○財物之人，似有誤會。
  (三)又被害人乙○○另證稱：伊聽到有人用鑰匙開門之聲音，現
    場門鎖均未遭破壞等情屬實，同案被告劉旭壽亦不否認伊自
    91年8 月1 日起至同年月7 日止向丙○○分租上址雅房1 間
    ，但退租時，僅交還複製鑰匙予房東，因原房東交付之鑰匙
    不知遺落何處等語無訛（見同署91年度偵字第20627 號偵查
    卷第7 頁反面），而張智超及被告甲○○均不曾承租該處房
    屋，則渠等若非透過同案被告劉旭壽，如何能取得該處鑰匙
    ？再者，證人蔡宏謙於偵查中及本院審理時均具結證稱：91
    年8 月18日晚間，被告甲○○曾帶龍哥即陳文龍、龍嫂即同
    案被告劉旭壽去伊住處施用毒品，其間，永和分局警員打電
    話予同案被告劉旭壽要求協助調查其之前承租套房發生搶案
    之事，同案被告劉旭壽推說渠在酒店上班沒空後即掛電話，
    並和陳文龍、被告甲○○開始討論案情，提及渠等是4 個人
    去找那個男的（按：即被害人），就說那個男的有吃女孩子
    豆腐，要去拿遮羞費，同案被告劉旭壽說如果警察問渠那天
    為什麼會出現在那邊，渠就回答是回去拿信箱的信件等語綦
    詳（見同署92年度偵續字第275 號偵查卷第53頁、第54頁及
    本院93年9 月15日審判筆錄）；另觀之同案被告劉旭壽使用
    之0000000000號行動電話門號通聯紀錄（見同署91年度偵字
    第20627 號偵查卷第16頁），該行動電話門號自91年8 月18
    日下午2 時52分34秒起至同日時53分12秒止以及自同日時59
    分54秒起至同日時分59秒止，先後撥打至被告甲○○使用之
    0000000000號行動電話門號通話，核與被告甲○○所稱案發
    當日下午係同案被告劉旭壽主動打電話連絡伊進行前述要索
    遮羞費計畫等情相符；且同案被告劉旭壽使用之上揭行動電
    話門號，另自91年8 月18日下午5 時9 分43秒起至同日時10
    分42秒止以及同日時14分20秒起至同日時分37秒，先後撥打
    至被告甲○○之友人林國清使用、登記在林國清之妹林佩琪
    名下之0000000000號行動電話門號通話，有前開通聯紀錄及
    遠傳電信股份有限公司回覆之0000000000號行動電話基本資
    料1 紙、法務部戶役政連結作業系統查詢全戶
    在卷可查，並經證人林國清於本院審理時證述：0000000000
    號行動電話門號係其2 、3 年前使用，登記在其妹林佩琪名
    下，伊不認識同案被告劉旭壽等語無訛（見本院94年3 月9
    日審判筆錄），核與被告甲○○供稱：案發後，陳文龍開車
    載伊及劉旭壽至土城找藥頭時，伊曾向同案被告劉旭壽借電
    話打給伊友人林國清0000000000號行動電話門號，林國清是
    用渠妹妹的門號等情（見本院93年8 月20日及93年10月14日
    審判筆錄）相符；綜上諸情，足徵同案被告劉旭壽對於張智
    超、被告甲○○向被害人乙○○強取財物一事顯然知悉甚詳
    ，且案發前、後均與被告甲○○一起行動，其竟於本院訊問
    時辯稱：沒有張智超這個人，伊不認識綽號「小龍」的人，
    也未見過蔡宏謙，更沒有到富邦銀行提款云云，顯屬事後推
    諉卸責之詞，不足採信。從而，本案確係由同案被告劉旭壽
    指示張智超、被告甲○○等人犯案，並提供被害人乙○○租
    屋處鑰匙，殆屬無疑。
  (四)綜上所述，本案事證明確，被告甲○○犯行堪以認定，應予
    依法論罪科刑。
三、核被告甲○○所為，係犯刑法第346 條第1 項之恐嚇取財罪
    及同法第339 條之2 第1 項之以不正方法由自動付款設備取
    得他人之物罪。公訴人於本院93年6 月29日準備程序中當庭
    更正並擴張起訴犯罪事實及法條如事實欄所載，本院自應就
    更正及擴張後之犯罪事實予以審理，併予敘明。至公訴意旨
    雖認被告甲○○、同案被告劉旭壽對於張智超持西瓜刀進入
    被害人乙○○住處內強盜財物之犯行均有犯意聯絡與行為分
    擔，因認被告甲○○係犯刑法第328 條第1 項之強盜罪嫌，
    而有同法第321 條第1 項第3 款、第4 款情形，應依同法第
    330 條第1 項之結夥三人以上攜帶兇器強盜罪嫌論處等語。
    惟按犯罪事實應依證據認定之，無證據不得認定犯罪事實，
    刑事訴訟法第154 條第2 項定有明文。次按認定不利於被告
    之事實，須依積極證據，苟積極證據不足為不利於被告事實
    之認定時，即應為有利於被告之認定，更不必有何有利之證
    據。又認定犯罪事實所憑之證據，雖不以直接證據為限，間
    接證據亦包括在內，然而無論直接或間接證據，其為訴訟上
    之證明，須達於通常一般人均不致有所懷疑，而得確信其為
    真實之程度，始得據為有罪之認定，最高法院30年上字第81
    6 號及76年臺上字第4986號判例意旨可資參照。末按共同正
    犯之所以應對其他共同正犯所實施之行為負其全部責任者，
    以就其行為有犯意之聯絡為限，若他犯所實施之行為，超越
    原計畫之範圍，而為其所難預見者，則僅應就其所知之程度
    ，令負責任，未可概以共同正犯論，最高法院著有50年臺上
    字第1060號判例意旨甚明。訊據被告甲○○堅決否認有何強
    盜犯行，辯稱：當初是講好要恐嚇被害人，但伊上樓後，門
    因自動關起來，伊進不去，張智超進入屋內所做的事情伊都
    不知道等語。經查，本案係由張智超進入被害人乙○○住處
    內，並持西瓜刀作勢敲打被害人乙○○，又喝令其蹲下及交
    付財物，而被告甲○○則因遭鐵門阻隔而無法入內，遂在外
    把風等候等情，均如前述；被告甲○○辯稱：伊與張智超原
    謀議由張智超持西瓜刀恫嚇被害人乙○○充當壞人，伊則假
    意出面阻止，並誘勸被害人乙○○盡快交付錢財了事而擔任
    和事恅等語，則其主觀上是否即有以持刀壓制被害人自由意
    志之方式而使其交付財物之犯意，尚非無疑；而本案另一共
    犯張智超已死亡，即無從查證被告甲○○對於張智超在屋內
    遂行之強盜行為是否確有認識而猶在外為其把風之犯意聯絡
    與行為分擔，依照罪疑唯輕之原則，尚難遽認張智超持西瓜
    刀以脅迫至使被害人乙○○不能抗拒而交付財物之犯行，屬
    其與被告甲○○、同案被告劉旭壽原預定之犯罪計畫範圍內
    ，自無法任令被告甲○○共同擔負攜帶兇器強盜之罪責。是
    公訴意旨認被告甲○○涉犯刑法第330 條第1 項之結夥三人
    以上攜帶兇器強盜罪嫌，尚有未洽，惟起訴基本事實同一，
    爰依刑事訴訟法第300 條規定變更起訴法條。按以自己共同
    犯罪之意思，參與實施犯罪構成要件以外之行為，或以自己
    共同犯罪之意思，事先同謀，而由其中一部分人實施犯罪之
    行為者，均為共同正犯，大法官釋字第109 號解釋意旨參照
    。是被告甲○○與同案被告劉旭壽、張智超就恐嚇取財犯行
    、被告甲○○與同案被告劉旭壽就以不正方法由自動付款設
    備取得他人之物犯行，分別有犯意聯絡與行為分擔，應各論
    以共同正犯。被告甲○○所犯恐嚇取財罪及以不正方法由自
    動付款設備取得他人之物罪間有方法、目的之牽連關係，應
    依刑法第55條後段規定論以較重之恐嚇取財罪。爰審酌被告
    甲○○前於84年至87年間，先後因槍砲、贓物、妨害兵役、
    盜匪、竊盜等案件，經臺灣臺中地方法院及臺灣高等法院判
    處有期徒刑1 年3 月、7 月、6 年及2 年，有臺灣高等法院
    被告全國前案紀錄表1 件在卷足憑，平日素行非佳，竟僅因
    受友人之託而謀議向被害人要索錢財，欺壓善良，惡性非輕
    ，惟念其犯罪後尚能坦承犯行並向被害人道歉，顯深具悔意
    ，犯行態度良好，兼衡其犯罪手段、智識程度、所生危害等
    一切情狀，量處如主文所示之刑，以資懲儆。
四、至張智超持以恫嚇被害人乙○○之西瓜刀1 把，未據扣案，
    亦無證據足證該把西瓜刀尚未滅失，故不宣告沒收，併予敘
    明。
據上論斷，應依刑事訴訟法第299 條第1 項前段、第300 條，刑
法第28條、第346 條第1 項、第339 條之2 第1 項、第55條，罰
金罰鍰提高標準條例第1 條前段，判決如主文。
本案經檢察官陳鴻濤到庭執行職務。
中　　華　　民　　國　　94　　年　　3 　　月　　23　　日
                  刑事第九庭審判長法　官  胡  堅  勤
                                  法  官  李  君  豪
                                  法  官  王  瑜  玲
上列正本證明與原本無異。
如不服本判決，應於判決送達後10日內向本院提出上訴狀（應附
繕本），上訴於臺灣高等法院。
中　　華　　民　　國　　94　　年　　3 　　月　　24　　日
                                  書記官  黃  頌  棻
附錄本案論罪科刑法條全文：
中華民國刑法第346條
(單純恐嚇罪)
意圖為自己或第三人不法之所有，以恐嚇使人將本人或第三人之
物交付者，處六月以上五年以下有期徒刑，得併科一千元以下罰
金。
以前項方法得財產上不法之利益，或使第三人得之者，亦同。
前二項之未遂犯罰之。
中華民國刑法第339條
(普通詐欺罪)
意圖為自己或第三人不法之所有，以詐術使人將本人或第三人之
物交付者，處五年以下有期徒刑、拘役或科或併科一千元以下罰
金。
以前項方法得財產上不法之利益或使第三人得之者，亦同。
前二項之未遂犯罰之。
